臺灣臺南地方法院刑事判決
111年度交簡上字第220號
上  訴  人  臺灣臺南地方檢察署檢察官
被      告  龔俊達


上列上訴人因被告公共危險案件，不服本院中華民國111年7月28
日111年度交簡字第2769號第一審刑事簡易判決（聲請簡易判決
處刑案號：臺灣臺南地方檢察署111年度速偵字第702號），提起
上訴，本院合議庭為第二審判決如下：
    主  文
上訴駁回。
    理  由
一、新修正刑事訴訟法第348條規定於民國000年0月00日生效，
    本件於【111年8月4日】繫屬本院（見本院簡上卷【第7頁】
    ），依刑事訴訟法施行法第7條之13前段規定，應適用修正
    後刑事訴訟法第348條規定釐定上訴範圍。本件上訴人僅對
    累犯部分提起上訴（見本院簡上卷第【9頁、37】頁），故
    本院以經原審認定如下之犯罪事實及論罪為基礎，僅就原審
    判決就未認定累犯是否合法、妥適予以審理，至原審所認定
    之犯罪事實、所犯罪名等，均不在本件之審判範圍，合先敘
    明。
二、上訴意旨略以：
㈠、按除顯有不可信之情況外，公務員職務上製作之紀錄文書、
    證明文書，得作為證據，刑事訴訟法第159條之4第1款定有
    明文。因此，司法機關依據被告前案實際執行、入出矯正機
    關、法院裁判等，所製作彙整之刑案資料查註紀錄表、矯正
    簡表、裁判書類等，除顯有不可信之情況外，均屬公務員職
    務上製作之紀錄文書、證明文書，得作為證據。查本案檢察
    官聲請簡易判決處刑，主張被告構成累犯並應加重其刑，已
    具體指出證明之方法，有卷附刑案資料查註紀錄表、前案判
    決書、執行案件資料表在卷可佐，且為被告所不否認，而堪
    認被告前確曾因公共危險等案件受有期徒刑之刑並執行完畢
    ，而具備5年內故意再犯本案有期徒刑以上之罪之情形，應
    合於刑法累犯之法定要件
㈡、被告前曾因相同罪質之公共危險案件接受刑事處分並判決確
    定，仍再犯本件犯行，亦足認其對於刑罰之反應能力確屬薄
    弱，揆諸司法院釋字第775號解釋及最高法院110年度台上大
    字第5660號刑事大法庭裁定意旨，本件被告應有刑法第47條
    第1項之適用，並宜與被告以累犯之規定審酌論科。
㈢、原審於判決理由中業已載明，「被告於104、105、108年間均
    因酒後駕車公共危險案件，經本署為緩起訴處分、貴院判處
    有期徒刑3月、4月併科罰金新台幣30000元，且本案係被告
    第四次因酒後駕車之違法情事為警查獲」，且援引臺灣高等
    法院被告前案紀錄表為佐證，然原審卻未於判決中說明該等
    調查結果是否涉及累犯，顯判決未附理由。
㈣、原判決採認本署所提出之前案判決為審酌基礎，卻未檢附任
    何理由說明何以「執行案件資料表」非得為本件證明累犯之
    證據，亦未檢附理由說明本署提出相關證據何處「未具體指
    出證明方法」，僅例稿式援引最高法院刑事大法庭111年4月
    27日110年度台上大字第5660號裁定之理由，逕指檢察官未
    具體指出證明方法，而未為累犯之判決，亦顯有判決未附理
    由之違誤。
㈤、累犯之加重及量刑之輕重，客觀上均涉及被告將來具體刑度
    之高低；則何以同一文書證據，既經原審不附理由而一律排
    除不得作為累犯之認定依據，何以又不附理由一律得作為量
    刑之認定依據，則其採證標準顯然不一且未具體說明其區別
    之實質理由。
㈥、本件檢察官既已明確載明被告構成累犯之基礎事實並為主張
    ，且提出被告刑案資料查註紀錄表、前案判決與執行案件資
    料表為證，原審法院本應依法及依上開大法庭裁定為後續證
    據調查及辯論程序，再就該檢察官所提刑案資料查註紀錄表
    有無證據能力及其證明力之程度予以認定，並於判決理由中
    詳為說明其取捨之理由，惟原審判決就上開刑案查註紀錄表
    之證據能力之有無或證明力高低，僅參酌上開大法庭裁定理
    由意旨等空泛言語即率爾一律認檢察官未具體指出證明方法
    ，又標準不一採用刑案查註紀錄表為量刑依據，亦有違法情
    事。
三、駁回上訴之理由：
㈠、關於「被告構成累犯之事實以及應加重其刑之事項，檢察官
    應否基於『改良式當事人進行主義』之精神，踐行主張並具體
    指出證明方法之責任」之爭議，經最高法院提案交刑事大法
    庭，請求統一法律見解，最高法院刑事大法庭於111年4月27
    日作出110年度台上大字第5660號裁定，最高法院提案案件
    亦依最高法院上開裁定，亦於同日做出110年度台上字第566
    0號判決，對於上開爭議做出「被告構成累犯之事實及應加
    重其刑之事項，均應由檢察官主張並具體指出證明之方法後
    ，經法院踐行調查、辯論程序，方得作為論以累犯及是否加
    重其刑之裁判基礎」之結論，並於理由中說明：
１、刑事訴訟法第161條第1項規定：「檢察官就被告犯罪事實，
    應負舉證責任，並指出證明之方法。」此為檢察官就被告有
    罪事實應負實質舉證責任之概括性規定，非謂除有罪事實之
    外，其他即可不必負舉證責任。此一舉證責任之範圍，除犯
    罪構成事實（包括屬於犯罪構成要件要素之時間、地點、手
    段、身分、機會或行為時之特別情狀等事實）、違法性、有
    責性及處罰條件等事實外，尚包括刑罰加重事實之存在及減
    輕或免除事實之不存在。累犯事實之有無，雖與被告是否有
    罪無關，然係攸關刑罰加重且對被告不利之事項，為刑之應
    否為類型性之加重事實，就被告而言，與有罪、無罪之問題
    有其相同之重要性（包括遴選至外役監受刑、行刑累進處遇
    、假釋條件等之考量），自應由檢察官負主張及實質舉證責
    任。又依司法院釋字第775號解釋理由書所稱：法院審判時
    應先由當事人就加重、減輕或免除其刑等事實，指出證明方
    法等旨，申明除檢察官應就被告加重其刑之事實負舉證責任
    外，檢察官基於刑事訴訟法第2條之客觀注意義務規定，主
    張被告有減輕或免除其刑之事實，或否認被告主張有減輕或
    免除其刑之事實，關於此等事實之存否，均應指出證明之方
    法。
２、我國刑事審判程序，採強化當事人進行色彩之對審結構，基
    於改良式當事人進行主義之精神，刑事訴訟法第163條第2項
    雖規定：「法院為發見真實，得依職權調查證據。但於公平
    正義之維護或對被告之利益有重大關係事項，法院應依職權
    調查之。」惟該項但書所指法院應依職權調查之「公平正義
    之維護」事項，依目的性限縮之解釋，應以「利益」於被告
    之事項為限。被告之「累犯事實」，係對被告不利之事項，
    且基於刑法特別預防之刑事政策，此係被告個人加重刑罰之
    前提事實，單純為被告特別惡性之評價，與實體公平正義之
    維護並無直接與密切關聯，尚非法院應依職權調查之範圍，
    自應由檢察官負主張及指出證明方法之實質舉證責任。檢察
    官所提出之相關證據資料，應經嚴格證明程序，即須有證據
    能力並經合法調查，方能採為裁判基礎。
３、所謂檢察官應就被告構成累犯事實「具體指出證明方法」，
    係指檢察官應於法院調查證據時，提出足以證明被告構成累
    犯事實之前案徒刑執行完畢資料，例如前案確定判決、執行
    指揮書、執行函文、執行完畢（含入監執行或易科罰金或易
    服社會勞動執行完畢、數罪係接續執行或合併執行、有無被
    撤銷假釋情形）文件等相關執行資料，始足當之。至一般附
    隨在卷宗內之【被告前案紀錄表，係司法機關相關人員依憑
    原始資料所輸入之前案紀錄，僅提供法官便於瞭解本案與他
    案是否構成同一性或單一性之關聯、被告有無在監在押情狀
    等情事之用，並非被告前案徒刑執行完畢之原始資料或其影
    本，是檢察官單純空泛提出被告前案紀錄表，尚難認已具體
    指出證明方法而謂盡其實質舉證責任。】
４、司法院釋字第775號解釋針對累犯不分情節輕重一律加重最低
    本刑部分，業已闡明：為避免發生罪刑不相當之情形，法院
    就該個案應依該解釋之意旨，「裁量」是否加重最低本刑。
    其解釋理由書則進一步就法院訴訟程序進行中關於科刑資料
    之調查與辯論方面，闡釋：為使法院科刑判決符合憲法上罪
    刑相當原則，法院審判時應先由當事人就加重、減輕或免除
    其刑等事實（刑法第47 條第1項及第59條至第62條參照）及
    其他科刑資料（刑法第57條及第58條參照），指出證明方法
    ，進行周詳調查與充分辯論，最後由法院依法詳加斟酌取捨
    ，並具體說明據以量定刑罰之理由，俾作出符合憲法罪刑相
    當原則之科刑判決等旨。可見該解釋已課予檢察官就被告【
    應依累犯規定加重其刑之事項負較為強化之說明責任】。所
    謂檢察官應就被告累犯加重其刑之事項【「具體指出證明方
    法」】，係指【檢察官應於科刑證據資料調查階段就被告之
    特別惡性及對刑罰反應力薄弱等各節，例如具體指出被告所
    犯前後數罪間，關於前案之性質（故意或過失）、前案徒刑
    之執行完畢情形（有無入監執行完畢、在監行狀及入監執行
    成效為何、是否易科罰金或易服社會勞動〔即易刑執行〕、易
    刑執行成效為何）、再犯之原因、兩罪間之差異（是否同一
    罪質、重罪或輕罪）、主觀犯意所顯現之惡性及其反社會性
    等各項情狀】，俾法院綜合判斷個別被告有無因加重本刑致
    生所受刑罰超過其所應負擔罪責之情形，裁量是否加重其刑
    ，以符合正當法律程序及罪刑相當原則之要求。
５、檢察官若未主張或具體指出證明方法，法院因而未論以累犯
    或依累犯規定加重其刑，基於累犯資料本來即可以在刑法第
    57 條第5款「犯罪行為人之品行」中予以負面評價，自仍得
    就被告可能構成累犯之前科、素行資料，列為刑法第57條第
    5 款所定「犯罪行為人之品行」之審酌事項。於此情形，該
    可能構成累犯之前科、素行資料既已列為量刑審酌事由，對
    被告所應負擔之罪責予以充分評價，依重複評價禁止之精神
    ，自【無許】檢察官事後循上訴程序，以該業經列為量刑審
    酌之事由應改論以累犯並加重其刑為由，指摘原判決未依累
    犯規定加重其刑違法或不當。
㈡、綜上，依上開最高法院大法庭裁定及判決意旨及司法院釋字
    第775號解釋對於刑法第47條累犯加重其刑解釋之意旨，檢
    察官於個案中主張被告符合累犯加重其刑之規定，應【具體
    指出證明方法】，而所謂【具體指出證明方法】應包括：
１、提出足以證明被告構成累犯事實之前案徒刑執行完畢資料，
    例如前案確定判決、執行指揮書、執行函文、執行完畢（含
    入監執行或易科罰金或易服社會勞動執行完畢、數罪係接續
    執行或合併執行、有無被撤銷假釋情形）文件等相關執行資
    料。
２、檢察官應指出並證明被告之特別惡性及對刑罰反應力薄弱等
    各節，例如具體指出被告所犯前後數罪間，關於前案之性質
    （故意或過失）、前案徒刑之執行完畢情形（有無入監執行
    完畢、在監行狀及入監執行成效為何、是否易科罰金或易服
    社會勞動〔即易刑執行〕、易刑執行成效為何）、再犯之原因
    、兩罪間之差異（是否同一罪質、重罪或輕罪）、主觀犯意
    所顯現之惡性及其反社會性等各項情狀。
３、刑事訴訟法第163條第2項雖規定，法院應依職權調查之「公
    平正義之維護」事項，依目的性限縮之解釋，應以「利益」
    於被告之事項為限，並不包含對被告不利之「累犯事實」。
    亦即檢察官如就被告是否構成累犯加重事由未盡【具體指出
    證明方法】，依法法院無從越俎代庖，依職權代為調查上開
    事項。
㈢、本件檢察官於聲請簡易判決處刑書中，固提及被告「龔俊達
    前因酒後駕車之公共危險案件，經本院以108年度交簡字第2
    67號判決判處有期徒刑4月併科罰金新臺幣3萬元確定,嗣於1
    09年2月10日入監執行，再於109年4月13日易科罰金與罰金
    繳清後執行完畢出監、「被告曾受如犯罪事實欄之有期徒刑
    之執行完畢，有刑案資料查註紀錄表、執行案件資料表、前
    案判決書在卷可考，於5年內故意再犯本件有期徒刑以上之
    罪，為累犯，請依刑法第47條第1項規定加重其刑」，然並
    未指出並證明被告有何特別之惡性及對刑罰反應力薄弱等各
    節，縱檢察官提出刑案資料查註紀錄表、執行案件資料表、
    前案判決書為憑，尚難認檢察官已盡【具體指出證明方法】
    。而檢察官此一舉證責任，並無任何理由，得因以通常程序
    起訴或聲請簡易判決處刑程序，而有所不同。
㈣、被告之「累犯事實」，應經嚴格證明程序，方能採為裁判基
    礎，已如前述，而量刑之輕重，因非屬犯罪事實有無之認定
    ，並不適用「嚴格證明法則」，無須證明至毫無合理懷疑之
    確信程度，由法院綜合卷證資料，依自由證明程序釋明其合
    理之依據認定之，即為已足，兩者證明之密度不同，不能混
    為一談，故本件原審參考臺灣高等法院被告前案紀錄表為量
    刑高低之佐證，難認有何違法之處。
㈤、上訴意旨另認：原審法院本應依法及依上開大法庭裁定為後
    續證據調查及辯論程序，再就該檢察官所提刑案資料查註紀
    錄表有無證據能力及其證明力之程度予以認定，並於判決理
    由中詳為說明其取捨之理由云云。惟就被告之「累犯事實」
    ，法院無從依職權代為調查上開事項，亦如前述，故原審法
    院認檢察官於本案所提事證中，並未【具體指出證明方法】
    ，自無為後續主動證據調查及辯論之義務，況且縱算法院主
    動為證據調查及辯論（遑論檢察官聲請簡易判決處刑，即知
    案件得不經言詞辯論），亦僅能就卷內檢察官所提出之證據
    加以調查，不能旁及其他，而依檢察官聲請簡易判決卷內所
    呈之事證，原審已認檢察官並未盡舉證責任，亦即縱認檢察
    官所舉之事證均有證據能力，而經法院為合法調查，亦難得
    被告具累犯之事實之心證。
四、原審認被告犯行明確，並審酌一切情狀（詳如附件之理由所
    載），依法量處有期徒刑陸月，並諭知以新臺幣1,000元折
    算1日之易科罰金折算標準，其認事用法並無任何疏漏或違
    誤之處，量刑亦堪認妥適，檢察官仍執前詞提起上訴，為無
    理由，應予駁回。
五、末令本院不解者乃是，檢察官寧違大法官會議解釋及最高法
    院大法庭裁定之誡命，並捨舉手之勞（批示調閱相關執行完
    畢資料），不提出、說明被告構成累犯事實之資料，反大費
    周章提起上訴，不僅浪費司法資源，並使被告莫名奔波於途
    ，其目的著實令人不解，附此敘明。
據上論斷，應依刑事訴訟法第455條之1第1項、第3項、第364條
、第371條、第373條、第368條(僅記載程序法條)，判決如主文
。
本案經檢察官孫昱琦聲請以簡易判決處刑，檢察官莊士嶔到庭執
行職務。
中　　華　　民　　國　　111 　年　　11 　　月　　4　　日
　　　　　　　　　刑事第七庭 審判長    法　官  陳本良
                                       法  官  潘明彥
　　　　　　　　　                     法  官  鄧希賢
以上正本證明與原本無異。
不得上訴。
  　　　　　　　　　　　　　           書記官　曾詩珊
中　　華　　民　　國　　111 　年　　11 　　月　　4　　日

附件：
臺灣臺南地方法院刑事簡易判決
111年度交簡字第2769號
聲  請  人  臺灣臺南地方檢察署檢察官
被      告  龔俊達


上列被告因公共危險案件，經檢察官聲請以簡易判決處刑（111
年度速偵字第702號），本院判決如下：
    主      文
龔俊達駕駛動力交通工具而吐氣所含酒精濃度達每公升零點二五
毫克以上，處有期徒刑陸月，如易科罰金，以新臺幣壹仟元折算
壹日。
    事實及理由
一、龔俊達於民國111年6月22日晚間8時至11時許，在臺南市○○
    區○○街00號5樓之6住處內飲用高粱酒，致其吐氣所含酒精濃
    度達每公升0.25毫克以上後，未待體內酒精成分充分退卻，
    即不顧大眾行車之公共安全，基於酒後駕車致交通公共危險
    之犯意，於翌（23）日上午6時33分前之某時許無照騎乘車
    牌號碼000-0000號普通重型機車自上開地點離開，而行駛於
    道路；嗣因行車違規未裝設後照鏡，在臺南市○○區○○路000
    號對面為警攔查，經警發覺其身上有酒味，於同日上午6時3
    3分許以呼氣酒精測試器測得其吐氣所含酒精濃度達每公升0
    .25毫克，始查悉上情。案經臺南市政府警察局新營分局報
    告臺灣臺南地方檢察署檢察官偵查後聲請以簡易判決處刑。
二、證據名稱：
  ㈠被告龔俊達於警詢、偵查中之自白。
  ㈡臺南市政府警察局當事人酒精測定紀錄表。
  ㈢財團法人臺灣商品檢測驗證中心呼氣酒精測試器檢定合格證
    書。
  ㈣臺南市政府警察局舉發違反道路交通管理事件通知單。
  ㈤公路監理電子閘門系統查詢資料。
三、論罪科刑：
　㈠核被告所為，係犯刑法第185條之3第1項第1款之駕駛動力交
    通工具而吐氣所含酒精濃度達每公升0.25毫克以上之罪。
　㈡被告固有簡易判決處刑書所載公共危險前案紀錄，但檢察官
    就被告構成累犯之事實及應加重其刑事項，並未具體指出證
    明方法，參照最高法院刑事大法庭110年度台上大字第5660
    號裁定意旨，僅將被告之前案紀錄列入刑法第57條第5款「
    犯罪行為人之品行」之量刑審酌事由，爰不依累犯規定加重
    其刑。
　㈢茲審酌被告於104、105、108年間曾因酒後駕車公共危險案件
    ，分別經臺灣臺南地方檢察署檢察官為緩起訴處分、本院判
    處有期徒刑3月、有期徒刑4月，併科罰金新臺幣30,000元確
    定，有緩起訴處分書、各該判決及臺灣高等法院被告前案紀
    錄表在卷足參（見本院卷第11頁至第21頁），本案已係被告
    第4次因酒後駕車之違法情事為警查獲，且被告未考領駕駛
    執照，其明知酒後不能駕車及酒醉駕車之危險性，竟不思警
    惕，漠視自己安危，罔顧法律禁止規範與公眾道路通行之安
    全，再度於酒後無照騎乘前揭機車行駛於道路，對公眾交通
    往來造成潛在之高度危險，所為實無足取，亦顯見其無視法
    紀，更缺乏對其他用路人人身安全之尊重觀念，殊為不該，
    惟念被告犯後坦承犯行，兼衡其為警查獲時測得吐氣所含酒
    精濃度為每公升0.25毫克，暨其自陳學歷為高中肄業、家庭
    經濟狀況為勉持（見警卷第3頁被告警詢筆錄「受詢問人欄
    」之記載）等一切情狀，量處如主文所示之刑，並諭知易科
    罰金之折算標準，以示懲儆。
四、依刑事訴訟法第449條第1項前段、第3項、第454條第1項，
    逕以簡易判決處刑如主文。　
五、如不服本判決，得自收受送達後20日內，向本院提出上訴狀
    （須附繕本），上訴於本院管轄之第二審地方法院合議庭。
本案經檢察官孫昱琦聲請以簡易判決處刑。　　
中華民國111年7月28日
                  刑事第四庭 法  官  王鍾湄
以上正本係照原本作成。
　　　　　　　　　　　　　　 書記官  蘇冠杰　　　　
中　　華　　民　　國　　111 　 年　　7　　月　　28 　 日
附錄本案論罪科刑法條：
刑法第185條之3第1項
駕駛動力交通工具而有下列情形之一者，處3年以下有期徒刑，
得併科300,000元以下罰金：
一、吐氣所含酒精濃度達每公升0.25毫克或血液中酒精濃度達0.
    05%以上。
二、有前款以外之其他情事足認服用酒類或其他相類之物，致不
    能安全駕駛。
三、服用毒品、麻醉藥品或其他相類之物，致不能安全駕駛。